臺灣新北地方法院三重簡易庭小額民事判決
110年度重小字第3137號
原      告  富邦產物保險股份有限公司

法定代理人  羅建明  
訴訟代理人  鍾富丞  

            沈志揚  
被      告  游嘉玲  
上列當事人間請求侵權行為損害賠償事件，本院於民國110 年12
月16日辯論終結，判決如下：
    主  　　文
一、被告應給付原告新臺幣（下同）31,955元，及自民國110 年
    10月9 日起至清償日止，按年息5 ％計算之利息。
二、原告其餘之訴駁回。
三、訴訟費用1,000元由被告負擔714 元，餘由原告負擔。
四、本判決原告勝訴部分得假執行。
　　事實及理由
一、按訴狀送達後，原告不得將原訴變更或追加他訴。但擴張或
    減縮應受判決事項之聲明者，不在此限，民事訴訟法第255
    條第1 項第3 款定有明文。原告起訴時訴之聲明請求被告等
    應連帶給付原告82,371元及法定利息，嗣於民國110 年12月
    16日言詞辯論期日，減縮其訴之聲明為「被告應給付原告44
    ,737元及法定利息」（本院卷第101頁），核屬聲明之減縮
    ，自應准許。又被告經合法通知，未於言詞辯論期日到場，
    核無民事訴訟法第386 條所列各款情形，爰依原告之聲請，
    由其一造辯論而為判決。
二、原告主張：緣被告甲○○109 年3 月21日駕駛ACF-7579號車，
    行經新北市蘆洲區環堤大道與中正路口，因右轉彎時不依規
    定使用方向燈且未禮讓右側直行車先行之過失，與訴外人張
    維哲因未注意車前狀況且未保持行車安全距離之過失，共同
    致由原告承保、訴外人陳瑋亘所駕駛之BBQ-0895號車（下稱
    系爭車輛）受損，經維修估價，需82,371元之維修費用（含
    零件35,216元、工資47,155元），原告並已依約賠付。為此
    ，爰依民法第191 條之2 、第196 條；第185條第1項及保險
    法第53條第1項規定，提起本件訴訟。並聲明：被告應給付
    原告44,737元整，即自訴狀繕本送達翌日起至清償日止，按
    年息5％計算之遲延利息等語。
三、本院之判斷：
（一）原告主張上開事實，業據其提出新北市政府警察局道路交
      通事故當時人登記聯單、初步分析研判表、現場圖、駕駛
      執照、行車執照、汽(機)車險理賠申請書、維修估價單、
      系爭車輛照片、統一發票在卷可佐（本院卷第17至28頁）
      ，核與本院職權向新北市政府警察局蘆洲分局調取之系爭
      事故調查卷宗所附資料相符。又被告經合法通知，未於言
      詞辯論期日到場，亦未提出書狀作何聲明或陳述以為爭執
      ，依民事訴訟法第436 條第2 項準用同法第280 條第3 項
      、第1 項之規定，視同自認，是本件依調查證據之結果，
      認原告主張之事實堪信為真實。是以，本件車禍之發生及
      所肇致之系爭汽車受損結果，訴外人張維哲及被告均有過
      失，堪以認定，而原告既已依保險契約給付系爭車輛之修
      復費用，自得依上開法律規定代位行使對被告之損害賠償
      請求權。
（二）按請求賠償物被毀損所減少之價額，雖得以修復費用為估
      定標準，但以必要者為限（例如修理材料以新品換舊品，
      應予折舊）。本件原告支出之修復費用82,371元，依上開
      維修估價單所示，其中零件35,216元、工資47,155元，又
      系爭車輛係107 年8月出廠此有行車執照可參（本院卷第2
      1頁），依行政院所頒固定資產耐用年數表及固定資產折
      舊率之規定，非運輸業用客車、貨車之耐用年數為5年，
      依定率遞減法每年折舊1000分之369，另依營利事業所得
      稅查核準則第95條第6項規定「 固定資產提列折舊採用定
      率遞減法者，以1 年為計算單位，其使用期間未滿1 年者
      ，按實際使用之月數相當於全年之比例計算之，不滿1月
      者，以1月計」，系爭車輛自出廠日107年8月，迄本件車
      禍發生時即109年3月21日，已使用1年8月，則零件扣除折
      舊後之修復費用估定為16,755元（詳如附表之計算式），
      另關於工資部分，因無折舊之問題，是以系爭車輛之必要
      修復費用為63,910元（計算式：16,755元＋工資47,155元＝
      63,910元）。
（三）次按損害之發生或擴大，被害人與有過失者，法院得減輕
      賠償金額，或免除之；前2 項之規定，於被害人之代理人
      或使用人與有過失者，準用之，民法第217 條第1 項、第
      3 項定有明文，亦即在適用民法第217 條時，損害賠償權
      利人之代理人或使用人之過失，可視同損害賠償權利人之
      過失，適用過失相抵之法則。又汽車駕駛人，駕駛汽車不
      遵守道路交通標誌、標線、號誌之指示，而本章各條無處
      罰之規定者，處新臺幣九百元以上一千八百元以下罰鍰，
      道路交通管理處罰條例第60條第2項第3款亦定有明文。經
      查，本件車禍被告與訴外人張維哲，固分別有右轉彎不依
      規定使用方向燈且未禮讓右側直行車先行之過失，與未注
      意車前狀況且未保持行車安全距離之過失。惟查依本院職
      權向新北市政府警察局三重分局調取之系爭事故調查卷宗
      所附事故現場照片、現場圖所示，本件車禍發生時，系爭
      車輛係違規於停等紅燈時超越停止線，故就系爭事故之發
      生，系爭車輛之所有人陳瑋亘亦有將系爭車輛未依標線指
      示，違規超越停止線之疏失。本院審酌被告、訴外人張維
      哲與陳瑋亘之過失情形及原因力大小，應負擔之過失責任
      分別為50％、30％、20％。基此，原告既係代位取得對被告
      之損害賠償請求權，自應負擔系爭車輛駕駛人之過失責任
      ，經過失相抵後，原告得代位訴請被告及訴外人張維哲賠
      償之金額為51,128元（計算式：63,910元×80％＝51,128元
      ，小數點以下四捨五入）
（四）再按因連帶債務人中之一人為清償、代物清償、提存、抵
      銷或混同，而債務消滅者，他債務人亦同免其責任；債權
      人向連帶債務人中之一人免除債務，而無消滅全部債務之
      意思表示者，除該債務人應分擔之部分外，他債務人仍不
      免其責任；連帶債務人相互間，除法律另有規定或契約另
      有訂定外，應平均分擔義務。民法第274條、第276條第1
      項、第280條前段分別定有明文。依上開規定，債務人應
      分擔部分之免除，仍可發生絕對之效力，亦即債權人與連
      帶債務人中之一人成立和解，如無消滅其他債務人連帶賠
      償債務之意思，而其同意債權人賠償金額超過「依法應分
      擔額」（民法第280條）者，因債權人就該連帶債務人應
      分擔之部分，並無作何免除，對他債務人而言，固僅生相
      對之效力而無上開條項之適用，但其應允債權人賠償金額
      如低於「依法應分擔額」時，該差額部分，即因債權人對
      其應分擔部分之免除而有該條項規定之適用，並對他債務
      人發生絕對之效力（最高法院98年度台抗字第200號、100
      年度台上字第91號裁判意旨參照）。本件被告、訴外人張
      維哲與陳瑋亘，各自應負擔之過失責任比例分別為50％、3
      0％、20％，已如上所述。而原告雖與訴外人張維哲以15,00
      0元就本件車禍成立調解，惟依上開規定，被告仍不免其
      責任，其僅在原告免除訴外人張維哲負擔之債務部分毋庸
      負責而已。而依上述內部過失分擔比例計算結果，訴外人
      張維哲之分擔額為63,910元×30％＝19,173元，元以下四捨
      五入），是原告與張維哲達成和解之金額顯低於張維哲內
      部應分擔額，揆諸前揭說明，就張維哲應分擔額扣除和解
      金額後之差額部分，亦對其他連帶債務人發生免除之效力
      ，原告即不得再向其他連帶債務人即被告請求此部分差額
      。則被告應賠償之金額，於扣除訴外人張維哲之分擔額19
      ,173元後，應為31,955元（51,128元－19,173元＝31,955元
      ）。逾此範圍之請求，則不應准許。
（五）末按遲延之債務，以支付金錢為標的者，債權人得請求依
      法定利率計算之遲延利息；應付利息之債務，其利率未經
      約定，亦無法律可據者，週年利率5 ％；給付無確定期限
      者，債務人於債權人得請求給付時，經其催告而未為給付
      ，自受催告時起，負遲延責任。其經債權人起訴而送達訴
      狀，與催告有同一之效力，民法第203 條、第233 條第1 
      項前段、第229 條第2 項亦分別定有明文。從而，原告本
      於保險代位、侵權行為之法律關係，請求被告給付自起訴
      狀繕本送達被告翌日即110 年10月9日（本院卷第67頁）
      起至清償日止，按年息5 ％計算之利息，與上開規定，核
      無不合，應予准許。
四、綜上所述，原告依保險代位及侵權行為之法律關係，請求被
    告給付31,955元，及自110 年10月9日起至清償日止，按年
    息5 ％計算之利息，為有理由，應予准許。逾此部分請求，
    則屬無據，爰予駁回。
五、本件係就民事訴訟法第436 條之8 適用小額訴訟程序所為被
    告敗訴之判決，依同法第436 條之20規定，由本院依職權宣
    告假執行。
六、訴訟費用負擔之依據：民事訴訟法第79條、第436條之19第1
     項規定，確定訴訟費用之負擔如主文第3 項所示。
中    華    民    國   111    年    1     月    6     日
　　　　　　　　　三重簡易庭　  法  官  王凱俐
以上為正本係照原本作成。
對於本件判決如有不服，應於收受送達後20日內向本院提出上訴
書狀，上訴於本院合議庭，並按他造當事人之人數附具繕本。當
事人之上訴，非以判決違背法令為理由不得為之，上訴狀應記載
上訴理由，表明下列各款事項：
（一）原判決所違背之法令及其具體內容。
（二）依訴訟資料可認為原判決有違背法令之具體事實。
如未於上訴後20日內補提合法上訴理由書，法院得逕以裁定駁回
上訴。
中    華    民    國   111    年    1     月    6     日
                    　　  　　書記官  林穎慧

附表
-----
折舊時間           金額
第1年折舊值        35,216×0.369=12,995
第1年折舊後價值    35,216-12,995=22,221
第2年折舊值        22,221×0.369×(8/12)=5,466
第2年折舊後價值    22,221-5,466=16,755